【裁判字號】    89,簡上,101
【裁判日期】    890901
【裁判案由】    給付票款
【裁判全文】
臺灣臺中地方法院民事判決  八十九年度簡上字第一○一號
    上  訴  人  甲○○
    訴訟代理人  曾慶崇律師
    複  代理人  徐盛國律師
    被  上訴人  丙○○      住.
    訴訟代理人  乙○○      住.
                許景鐿律師
右當事人間請求給付票款事件，上訴人對於中華民國八十九年一月二十五日本院台中
簡易庭第一審判決（八十八年度中簡字第四０九六號），提起上訴，本院判決如左：
    主      文
上訴駁回。
第二審訴訟費用由上訴人負擔。
    事      實
甲、上訴人方面：
  一、聲明：（一）原判決廢棄。（二）駁回被上訴人在第一審之訴。
  二、陳述：除與原判決記載相同者，茲引用之外，補稱：
      上訴人簽發如原審判決附表所示支票（下稱系爭支票）予被上訴人，係因兩造共
      同投資台中市○○區○○路一段九０號一、二樓之房屋及台中市○○路土地等
      ，茲以左列資產主張抵銷：
    (一)台中市○區○○段一七八之二二九、二三○、二三一地號三筆土地，係兩造共
      同投資興建「中港七喜」建物之剩餘地，於民國七十八年八月一日登記為被上
      訴人所有，然上訴人有八分之一之權利，有被上訴人書立之結算書為證，上訴
      人自得以此與系爭票款抵銷。
    (二)台中市○○區○○段五三三之九地號土地及其上台中市○○區○○段五四七一
      、五四七九號建物，現雖登記為訴外人黃秋月所有，但實際上係兩造與訴外人
      黃秋月所共有，上訴人以此權利與系爭票款抵銷。
    (三)又被上訴人以上訴人名義投資富貴紅建設股份有限公司（下稱富貴紅公司）三
      百二十五萬元，當時兩造曾口頭協議，虧損需按比例負擔，經結算結果被上訴
      人應給付上訴人一百七十二萬二千五百五十八元，上訴人亦得以此與系爭票款
      抵銷。
  三、證據：提出結算書、丙○○所書信函、存證信函各一份、土地登記謄本四份、
      建物登記謄本二份為證，並聲請訊問被上訴人丙○○。
乙、被上訴人方面：
  一、聲明：如主文所示。
  二、陳述：除與原判決記載相同者，茲引用之外，補稱：
    (一)上訴人於八十九年六月十五日，曾以存證信函要求被上訴人結算兩造共同投資
      台中市○區○○段一七八之二二九、二三○、二三一地號三筆土地、台中市○
      ○區○○段五三三之九地號土地及其上建物，可知上開不動產仍屬合夥財產，
      迄今仍未清算，其性質、種類均與金錢債務不同，自不得抵銷。
    (一)被上訴人雖曾投資富貴紅公司三百二十五萬元，但係投資「山河戀」個案，而
      非投資富貴紅公司股份，且被上訴人並未同意就出資額以外再負擔虧損，況公
      司法明文規定，股份有限公司股東僅就出資額負出資義務，不需就其他虧損負
      任何債務。
  三、證據：提出存證信函、富貴紅公司公司變更登記事項卡、股東名簿、民事判決
      確定證明書各一份為證。
    理      由
一、本件被上訴人起訴主張：被上訴人執有上訴人所簽發如原審判決附表所示面額共
    五百二十一萬二千五百元之支票十九紙，詎屆期提示竟遭退票，不獲付款，迭經
    催索，均置之不理，爰本於票據關係請求上訴人給付上開票款，及自支付命令送
    達翌日起至清償日止，按年息百分之六計算之利息等語。上訴人則以：台中市○
    區○○段一七八之二二九、二三○、二三一地號三筆土地，雖登記為被上訴人所
    有，惟實際上上訴人應有八分之一之權利；又台中市○○區○○段五三三之九號
    土地及其上建物，現雖登記為訴外人黃秋月所有，但實際上為兩造與訴外人黃秋
    月所共有；再被上訴人以上訴人名義投資富貴紅公司三百二十五萬元，曾口頭協
    議分擔虧損，經結算結果被上訴人應給付上訴人一百七十二萬二千五百五十八元
    ，上訴人以此三筆資產與系爭票款抵銷等語，資為抗辯。
二、被上訴人主張其執有上訴人簽發之系爭支票十九紙，嗣經提示後均遭退票之事實
    ，業據被上訴人提出支票及退票理由單各十九紙為證，復為上訴人所不爭執，自
    堪信為真實。
三、按二人互負債務，而其給付種類相同，並均屆清償期者，各得以其債務，與他方
    之債務，互為抵銷；但依債之性質不能抵銷或依當事人之特約不得抵銷者，不在
    此限；又各合夥人之出資，及其他合夥財產，為合夥人全體之公同共有；合夥人
    於合夥清算前，不得請求合夥財產之分析，民法第三百三十四條第一項、第六百
    六十八條及六百八十二條第一項分別定有明文。上訴人雖以前開情詞主張抵銷抗
    辯云云，惟查，兩造之上開合夥關係，尚未經清算之事實，為兩造所不爭執，合
    夥既未經清算，上訴人自無從取得民法第六百九十七條至第六百九十九條所定之
    返還出資及分配賸餘財產請求權，是上訴人雖與被上訴人合夥投資上開不動產，
    然其給付種類不同，且未經清算，自不得資以抵銷系爭票款。至上訴人另辯稱被
    上訴人投資富貴紅公司曾口頭協議負擔虧損，經結算結果被上訴人應給付上訴人
    一百七十二萬二千五百五十八元，茲以此與系爭票款抵銷云云，惟此為被上訴人
    所否認，而上訴人雖提出「富貴紅公司尚欠本人（甲○○）之帳款明細表」，據
    以說明被上訴人依投資比例應負擔一百七十二萬二千五百五十八元，然該帳款明
    細表僅係上訴人個人製作之文書，客觀上尚不足以證明係富貴紅公司清算之結果
    ，亦不足以證明被上訴人曾同意就其出資額以外分擔虧損之事實，上訴人此部分
    所辯，亦屬無據。
四、綜上所述，上訴人前開所辯，均無可取。從而，被上訴人本於票據之法律關係，
    請求上訴人給付五百二十一萬二千五百元，及自支付命令送達翌日即八十八年十
    月三日起至清償日止，按年息百分之六計算之利息，為有理由，應予准許。又命
    清償票據上債務之判決，應依職權宣告假執行，民事訴訟法第三百八十九條第一
    項第四款定有明文。原審判決命上訴人如數給付上開票款，及自八十八年十月三
    日起至清償日止之法定遲延利息，並依職權宣告假執行，於法並無不合。上訴意
    旨指摘原判決不當，求予廢棄改判，為無理由，應駁回上訴。
五、本件事證已明，兩造其餘主張或舉證，均核與本院前揭認定無礙，爰不一一論述
    ，併予敘明。
據上論結，本件上訴為無理由，依民事訴訟法第四百三十六條之一第三項、第四百四
十九條第一項、第七十八條，判決如主文。
中      華      民      國    八十九    年      九      月      一      日
                                        臺灣臺中地方法院民事第四庭
~B審判長法官  王  銘
~B法      官  王世華
~B法      官  陳文燦
右為正本係照原本作成
如對本判決上訴，須於判決送達後二十日內，向本院提出上訴狀，同時表明上訴理由
；如已於本判決宣示後送達前提起上訴者，應於判決送達後十日內補具上訴理由（上
訴僅得以判決適用法規顯有錯誤為理由，並按他造當事人之人數附繕本）。
中      華      民      國    八十九    年      九      月      二      日
~B法院書記官


司法院資訊處製作；財團法人民間司法改革基金會備份。
